臺灣雲林地方法院民事判決　　　　　　　 94年度訴字第195號
原　　　告　甲○○
　　　　　　　　　　（現在雲林第二監獄執行中）
被　　　告　乙○○
上列當事人間請求損害賠償事件，本院於民國94年7 月26日言詞
辯論終結，判決如下：
    主      文
被告應給付原告新台幣捌萬仟柒佰柒拾元，及自民國九十四年
五月四日起至清償日止，按年利率百分之五計算之利息。
原告其餘之訴駁回。
訴訟費用由被告負擔新台幣玖佰肆拾元，其餘新台幣伍仟柒佰捌
拾元由原告負擔。
本判決於關於原告勝訴部分，於原告以新台幣貳萬捌仟元供擔保
後，得假執行﹔但被告如於假執行程序終結前，以新台幣捌萬
仟柒佰柒拾元為原告預供擔保後，得免為假執行。
    事實及理由
一、原告方面：
  (一)起訴主張：被告於民國93年9 月15日駕駛車牌TN－8905號自
    小客車，與其騎乘之車牌KR2 －101 號機車發生交通事故，
    致其左大腿重傷，隨後進行人工髖關節置換手術，復因手術
    感染，再度入院實施兩次手術，其因此次車禍計支出醫療費
    用新台幣（下同）50,000元，將來預估再支出6,000 元，又
    為赴醫院就醫計支出車資8,000 元，將來仍再需門診12次，
    預估再支出12,000元，住院期間僱人看護計支出92,000元，
    在家療養期間其配偶為照顧其生活起居因而減少收入55,000
    元，其因本件車禍減少收入10個月，以每月19,200元計算，
    計短少收入192,000 元，又其因本件車禍受傷，精神至感痛
    苦，為此請求被告應賠償其慰撫金200,000 元；爰依侵權行
    為法律關係，請求被告賠償上開金額。聲明：被告應給付其
    615,000 元（起訴狀誤繕為500,000 元），及自起訴狀送達
    翌日起至清償日止，按年利率百分之五計算之利息；並陳明
    願供擔保請准宣告假執行。
  (二)對被告抗辯之陳述：
    1.闖紅燈車輛不代表一定撞人或被撞，本件車禍前，原告車
      行方向號誌方由綠燈變為黃燈，因其機車已過車道停止線
      ，故乃加速通過，詎發現前方出現被告之自小客車時，已
      煞車不及，以致撞及被告車輛左側中柱部位。
    2.本件車禍發生前最近半年，原告並無有關人工髖關節就醫
      紀錄，其係因此次交通事故導致脫臼而需置換人工髖關節
      ，被告對此自應負賠償責任。
    3.被告於通過該路口前，應注意左右兩側有無來車，詎其未
      注意即貿然行駛通過該路口，致與原告發生本件車禍，被
      告就車禍之發生即有過失；另被告所舉證人為被告之同事
      ，其證詞之可信性即待商榷。
二、被告則以：車禍發生前，伊在雲林縣麥寮鄉○○村○○號道
    路後安橋北側十字路口等候紅燈，當伊車行方向變換為綠燈
    號誌，正要由西往東方向行駛時，即被原告所乘騎之機車撞
    到伊車左側車門，當時伊完全未見到原告，又原告未能舉證
    伊有過失，伊自不負賠償責任。又原告多年前因意外而換置
    人工關節，其所換置之人工關節是否因本次車禍而受損，仍
    有待原告舉證證明等語為辯。聲明：求為駁回原告之訴，並
    陳明如受不利之判決，願供擔保請准免為假執行之宣告。
三、兩造不爭執之事實：
  (一)93年9 月15日零時40分許，被告駕駛車牌TN－8905號自小客
    車，由西往東方向行駛，原告騎乘車牌KR2 －101 號機車，
    由北往南方面行駛，兩造在雲林縣麥寮鄉○○村○○號道路
    後安橋北側交岔路口發生車禍；雙方原本打算私了而未報警
    處理，致車禍事故現場移動未保留。
  (二)原告因本件車禍致其右髖人工關節脫臼，經施以復位手術後
    併發感染，嗣又住院進行人工關節重置手術。
  (三)原告車禍受傷計支出看護費92,000元，往返醫院車資8,000
    元。
  (四)原告因本件車禍已領取強制汽車責任保險金26,765元。
四、得心證之理由：
    兩造爭執之處，應在被告就本件車禍是否有過失責任？
  (一)查，本件車禍目擊證人程良田到庭結證：「‧‧‧93.09.15
    凌晨從六輕廠出發要回家時，我行駛到後安橋的地方，當時
    是紅燈，我們當時停那裡等在紅綠燈，我是停第三部車，後
    來轉換為綠燈時第一輛車子要通過路口時，發現有一部機車
    行駛過來，就發生了車禍，當時停下來看時才知道發生車禍
    的是我的同事林素娟。車禍發生後，原告要求我們不要報警
    ，因為原告表示他現被通緝中。我本來幫忙打算將原告送到
    附近的醫院，但因為對後安寮當地路況不熟，而且原告告訴
    我說他有裝義肢，附近的醫院無法處理，並要求我將他送到
    嘉義的慈濟醫院，我們就招救護車將原告送到嘉義慈濟醫院
    診療」等語。核與原告自承：「‧‧‧車禍發生前，伊車行
    方向號誌方由綠燈變為黃燈，因伊之機車已過車道停止線，
    故加速通過，詎發現前方出現被告之自小客車時，已煞車不
    及，致撞及被告之車輛左側中柱部位」（見94.07.12原告所
    提出之辯論意旨書狀，一）等情，大致相符。按汽車行經無
    號誌之交岔路口時，應減速慢行，作隨時停車之準備；又汽
    車行駛時，駕駛人應注意車前狀況，並隨時採取必要之安全
    措施，此觀之道路交通安全規則第93條第1 項第2 款、第94
    條第3 項自明。本件車禍發生地點雖非係無號誌之交岔路口
    ，然由上開二人陳詞相互勾稽以觀，本案車禍發生前，被告
    車行方向之號誌應甫由紅燈變換為綠燈，而原告車行方之號
    誌則係由綠燈轉換為黃燈再轉換為紅燈，此時原告車行方向
    號誌已將變為紅燈，依規原告本應停等號誌變換為綠燈時，
    再依號誌繼續行車，惟因其前之車行速度過快，眼見號誌已
    由綠燈轉換為黃燈，停煞已然不及，故而貿然加速強搶通過
    該交岔路口，原告未能遵守交通號誌行車，顯有過失；至被
    告所駕之自小客車，原在上開路口停等紅燈，俟其車行方向
    號誌轉換為綠燈時，於起步行駛前，原應注意車前狀況，並
    留意該交岔路口左右是否仍來車，始可小心通過，詎其亦疏
    未注意，並隨時採取必要之安全措施，即貿然前行，適原告
    搶黃燈強行通過該交岔路口，見被告之自小客車已然進入上
    開交岔路口因閃避不及，致發生本件車禍。斟酌以上各情，
    本院認本件行車事故之發生，原告應負百分之七十之過失責
    任，而被告應負百分之三十過失責任。
  (二)按「汽車、機車或其他非依軌道行駛之動力車輛，在使用中
    加損害於他人者，駕駛人應賠償因此所生之損害。」「不法
    侵害他人之身體或健康者，對於被害人因此喪失或減少勞動
    能力或增加生活上之需要時，應負損害賠償責任。」「不法
    侵害他人之身體、健康、‧‧‧者，被害人雖非財產上之損
    害，亦得請求賠償相當之金額。」民法第191 條之2 前段、
    第193 條第1 項、第195 條第1 項前段分別定有明文。本件
    被告駕車與原告發生碰撞，不法侵害原告之身體、健康，從
    而原告依上揭規定請求被告賠償醫藥費、增加生活上需要支
    出，喪失勞動能力之損失及精神慰藉金，自屬有據。茲就原
    告請求被告賠償之費用額，是否應予准許，分述為次：
    1.醫療費56,000元部分：查原告雖未提出醫療費用單據，然
      被告對原告此部分支出並未爭執，而被告確因本件車禍曾
      赴醫院診治，有其提出之醫療診斷證明書在卷可稽，是其
      此部分之主張，堪信為真實，應予准許。
    2.交通費20,000元部分（實際支出8,000 元，預估支出12,0
      00元）：原告主張其因本件車禍受傷後，為赴嘉義大林慈
      濟醫院就診，乃以每次1,000 元代價僱請鄰人林依婷駕車
      代為接送，自93年9 月15日起至94年2 月25日止，計支出
      8,000 元乙節，有其提出收據1 張在卷為證，復為被告所
      不爭執，自堪信為實，應予准許。至其餘12,000元，原告
      主張係其將來就醫所需支出之交通費用，惟原告自94年4
      月8 日即入監服刑，有本院依職權調閱之台灣高等法院全
      國前案資料查詢表在卷可憑，而原告入獄後，縱有就醫需
      求，亦無從自行僱車前往而須支出上揭車費，是原告此部
      分請求，自屬無據，不應准許。
    3.看護費92,000元部分：原告主張其因本件車禍受傷之後，
      自93年9 月21日起至94年1 月7 日止，於住院期間，以每
      日2,000 元之代價，僱人代為看護46天，共計支出92,000
      元一節，業據其提出收據證明1 紙在卷為證，並為被告所
      不爭執，自堪可採。從而，原告請求此部分費用，自屬有
      據，應予准許。
    4.居家看護費55,000元部分：原告主張其因此次意外事故，
      其妻林麗華為照顧其生活起居，原本受僱源騏機械有限公
      司擔任油漆工作之收入亦因而減少約55,000元云云，固據
      其提出華南商業銀行虎尾分行活期儲蓄存款0000000 號帳
      戶存摺影本1 份為佐。然上開存摺影本，僅能證明林麗華
      有提存款之事實，尚難依上開存摺紀錄，證明林麗華之工
      作收入，確因照護原告車禍傷害而致短少，是其此部分之
      請求，尚難憑准。
    5.工作收入減少192,000 元部分：原告主張其因此次車禍停
      止工作10個月，以每月投保最低薪資19,200元，合計損失
      192,000 元云云；惟查，原告於車禍受傷時是否有從事工
      作？其工作性質、內容？其每月薪資金額？俱未見其提證
      據以供本院審酌，空言主張其每月投保薪資約為19,200元
      ，因此次車禍前後有10個月未工作云云，自無可取，是其
      此部分請求，尚屬無據，不應准許。
    6.精神慰撫金200,000 元部分：查，原告因此次車禍右髖人
      工關節脫臼，經施以復位手術後併發感染，嗣又住院進行
      人工關節重置手術，肉體、精神確受極大痛苦，本院斟酌
      實際情況，及兩造之身分、地位，原告請求200,000 元，
      自嫌過高，應予核減為150,000 元，方屬公允，逾此數額
      之請求，為無理由。
    7.基上，原告因此次車禍所受損害額為306,000 元（56,000
      ＋8,000 ＋92,000＋150,000 ＝306,000）。
  (三)惟按因汽車交通事故致受害人傷害者，不論加害人有無過失
    ，請求權人得依本法規定向保險人請求保險給付。所稱請求
    權人，在因汽車交通事故遭致傷害者，為受害人本人。又保
    險人依本法規定所為之保險給付，視為被保險人損害賠償金
    額之一部分；被保險人受賠償請求時，得扣除之，強制汽車
    責任保險法第7 條、第11條第1 項第1 款、第32條分別定有
    明文。被告抗辯原告已因本件車禍事故領取強制汽車責任險
    之保險金額26,765元之事實，為原告所不爭執，被告主張應
    自原告所得請求之賠償金額中予以扣除，揆諸前開規定說明
    ，自屬有據。原告上揭損害額經依上揭規定扣除後，其可得
    請求之損害賠償額應減為279,235 元（306,000 －26,765＝
    279,235）。
  (四)又按損害之發生或擴大，被害人與有過失者，法院得減輕賠
    償金額或免除之，民法第217 條第1 項亦有明文。本院綜合
    各種情狀認兩造發生此次車禍事故，被告應負百分之三十之
    過失責任；另原告應負百分之七十之過失責任，業已詳述於
    前，是則按依前述被告所應負之過失責任比例十分之三計，
    原告所得請求之損害賠償金額減為83,770元（279,235 ×0.
    3 ＝83,770，元以下捨棄）。
  (五)綜上所述，原告因被告駕車過失肇事以致受傷，爰依侵權行
    為之法律關係，向被告請求賠償如前述之醫療、看護、車資
    及精神慰藉金等損害，於法有據。從而，原告請求被告賠償
    其醫療、看護、車資及精神慰藉金等損害合計83,770元；及
    自起訴狀繕本送達翌日（即94年5 月4 日）起至清償日止，
    按週年利率百分之五計算之遲延利息，核屬正當，應予准許
    。至逾此部分之請求，則無理由，應予駁回。
  (六)兩造分別陳明願供擔保，聲請宣告假執行及免為假執行，就
    原告勝訴部分，經核於法均無不合，爰酌定相當之擔保金額
    併予宣告。至原告敗訴部分，其假執行之聲請已失所附麗，
    應予駁回。至於兩造其餘攻擊防禦方法，經審酌後，因與本
    件判決之基礎無涉，並不影響判決之結果，故未一一論述，
    亦附此說明。
五、結論：原告之訴為一部有理由，一部無理由，依民事訴訟法
    第79條、第390 條第2 項、第392 條第2 項，判決如主文。
中　　華　　民　　國　　94　　年　　8 　　月　　9 　　日
                  民事第一庭    法  官  蔣得忠
以上正本係照原本作成
如對本判決上訴，須於判決送達後20日內向本院提出上訴狀
中　　華　　民　　國　　94　　年　　8 　　月　　9 　　日
                                書記官　周玄鎮
